【裁判字號】    99,抗,221
【裁判日期】    990823
【裁判案由】    聲請定其應執行刑
【裁判全文】
臺灣高等法院臺南分院刑事裁定           99年度抗字第221號
抗 告 人
即受刑人    甲○○
上列抗告人因定應執行刑案件，不服臺灣雲林地方法院中華民國
99年6月18日所為之裁定（99年度聲字第712號），提起抗告，本
院裁定如下：
    主  文
抗告駁回。
    理  由
一、本件抗告意旨略以：
(一)抗告人即受刑人甲○○現於雲林第二監獄執行中，因原審裁
    定抗告人應執行刑為有期徒刑一年十月，抗告人之在監執行
    之累進處遇分數已超過6至9門檻之分數，對於日後聲請報假
    釋門檻較原先執行之分數3至6門檻得報假釋率，更難取得分
    數，至得報假釋已晚報至一年，基於法律教化之目的，本於
    改過之機會，而聲請人執行期間，嚴守監所規定，並無違反
    監所規定之情事。
(二)聲請人受台灣雲林地方法院以96年度交訴字第66號、97年度
    訴字第130號分別各處有期徒刑8月、2月、8月、8月。按法
    律上屬於自由裁量事項，並非概無法律上之拘束，在法律上
    有其外部界限及內部界限，法院為裁判時，二者均不得有所
    逾越，在數罪併罰有二裁判以上，應定其應執刑之案件，法
    院所為刑之酌定，固屬自由裁量事項，然對於法律之內部界
    限、外部界限，均應受其拘束（最高法院97年度台抗字第
    513 號裁定可供參酌）。又法院就自由裁量權之行使，除不
    得逾越法律所規定範圍之外部性界限外，尚應受「比例原則
    」、「公平正義原則」之規範，體察法律之規範目的，使其
    結果實質正當，合於裁量之內部性界限，俾與立法本旨相契
    合，並受法律秩序之理念，法律感情及慣例等所規範。且現
    階段之刑事政策，非祗在實現以往應報主義之觀念，尤重在
    教化功能。懇請鈞院本著公平正義，給予抗告人一個合理公
    平，並合乎比例原則的裁定，抗告人銘感五內云云。
二、按數罪併罰，有二裁判以上者，依刑法第五十一條之規定，
    定其應執行之刑，刑法第五十三條定有明文。又刑法第五十
    一條第五款規定，宣告多數有期徒刑者，於各刑中之最長期
    以上，各刑合併之刑期以下，定其刑期，但不得逾三十年。
    且對於定應執行刑之案件，法院所為刑之酌定，本屬自由裁
    量事項，倘未逾法定裁量範圍（即各刑中之最長期以上、各
    刑合併之刑期以下之法定範圍內），即難謂其職權之行使有
    違誤。另法律上屬於自由裁量之事項，有其外部性界限及內
    部性界限，並非概無拘束。依據法律之具體規定，法院應在
    其範圍選擇為適當之裁判者，為外部性界限；而法院為裁判
    時，應考量法律之目的，及法律秩序之理念所在者，為內部
    性界限。法院為裁判時，二者均不得有所踰越（最高法院八
    十年台非字第四七三號判例意旨參照）。是於數罪併罰，有
    二裁判以上，定其應執行之刑時，固屬於法院自由裁量之事
    項，惟仍應受前揭外部性界限及內部性界限之拘束，則屬當
    然。
三、經查：本件抗告人甲○○所犯如附表所示之肇事逃逸罪、過
    失傷害罪、搶奪罪等四罪，其中最長之刑期為有期徒刑八月
    ，又各刑合併之刑期則為有期徒刑二年二月，原審合併定應
    執行刑為有期徒刑一年十月，從形式上觀察，未逾越刑法第
    五十一條第五款所定法律之外部性界限。又本件抗告人所犯
    如附表編號一至四之罪，雖曾經台灣雲林地方法院分別定其
    執行刑為有期徒刑一年二月、有期徒刑九月，是依所定應執
    行刑合併計算，應執行刑之刑期合併之刑期則為有期徒刑一
    年十一月，從而原審法院依職權定其應執行刑為有期徒刑一
    年十月，並未剝奪抗告人既得之利益，亦無不利於抗告人之
    情形，於法並無不合。是抗告人以上情抗告，指摘原裁定不
    當，難謂有據。原裁定依檢察官聲請而就如附表所示四罪為
    合併定應執行刑之裁定，應屬有據，抗告人提起抗告，為無
    理由，應予駁回。
四、據上論結，應依刑事訴訟法第412條，裁定如主文。
中    華    民    國    99    年    8    月    23    日
                  刑事第四庭    審判長法  官  吳志誠
                                      法  官  彭喜有
                                      法  官  羅心芳
以上正本證明與原本無異。
如不服本裁定，應於收受本裁定後五日內向本院提出抗告狀。
                                      書記官  蔡振豐
中    華    民    國    99    年    8    月    23    日

司法院資訊處製作；財團法人民間司法改革基金會備份。
